最高法院刑事判決　　　　　　　　　　　　　　　九十三年度台上字第六八三一號
　　上　訴　人　台灣高等法院檢察署檢察官
　　被　　　告　甲○○
右上訴人因被告公共危險等罪案件，不服台灣高等法院中華民國九十年十二月十四日
第二審判決︵九十年度上訴字第三六一四號，起訴案號：台灣板橋地方法院檢察署八
十九年度偵字第一四四七二號、第一四四七三號︶，提起上訴，本院判決如左：
    主  文
上訴駁回。
    理  由
按刑事訴訟法第三百七十七條規定，上訴於第三審法院，非以判決違背法令為理由，
不得為之。是提起第三審上訴，應以原判決違背法令為理由，係屬法定要件。如果上
訴理由書狀並未依據卷內訴訟資料，具體指摘原判決不適用何種法則或如何適用不當
，或所指摘原判決違法情事，顯與法律規定得為第三審上訴理由之違法情形，不相適
合時，均應認其上訴為違背法律上之程式，予以駁回。本件原判決以公訴意旨略謂被
告甲○○係設於台北縣林口鄉○○村○○路三十九號九和紙業股份有限公司︵下稱九
和公司︶負責人，該公司於同路周厝附近另設有倉庫。被告為詐領火災保險金，基於
放火之故意，分別於民國八十九年四月十六日上午三時許及八十九年五月三日上午一
時許，在上開公司、倉庫內，縱火燒燬該現有人所在之建築物，造成九和公司及倉庫
初估約新台幣︵下同︶四百三十萬元、二百五十萬元之財物損失，因明台保險公司尚
在進行理算中，迄未給付保險金而未得逞等情，因認被告涉犯刑法第一百七十三條第
一項放火罪、第三百三十九條第三項、第一項詐欺取財未遂罪嫌。惟經審理結果，九
和公司以舊廠址︵台北縣林口鄉○○路十二號︶向明台保險公司投保火災，其中以不
動產、貨物、機器設備投保之保險金額三千萬元，保險期間八十五年十月二十四日至
八十六年十月二十四日；再以不動產投保之保險金額一千五百萬元，保險期間八十六
年四月一日至八十七年四月一日止。另以上開舊廠址向富邦產物保險股份有限公司含
建物、機器、貨物投保保險金額三千萬元，保險期間自八十七年十月二十四日至八十
八年十月二十四日止，及以建物投保保險金額為一千五百萬元，保險期間自八十八年
四月一日至八十九年一月二十七日止。而九和公司上開菁埔路公司係新廠，向明台保
險公司投保二千萬元，保險期間自八十九年二月二十一日起一年，業經第一審分向明
台保險公司及富邦保險公司函查屬實。足見九和公司並非於發生火災時間八十九年四
月十六日前之八十九年二月始第一次投保，且於火災發生時，並無重複投保情事。新
廠投保之保險金額尚有減少，未見鉅額提高之異常情形。又九和公司於七十一年即已
成立，自八十八年一月起至發生火災前之八十九年二月間止，每二月申報之銷售額依
序為一千三百三十六萬餘元、八百八十七萬餘元、一千一百六十二萬餘元、一千二百
四十七萬餘元、一千一百三十萬餘元、一千九百七十六萬餘元、一千二百五十一萬餘
元等情，有該公司營利事業登記證、台北市營業人銷售額與申報書影本等可稽，堪信
九和公司於發生火災前營業狀況長期正常良好。復經查明八十九年四月十六日新廠火
災︵同年五月三日發生火災之倉庫並未投保︶，認定貨物損失為一千一百十九萬七千
九百八十四元，理賠八百零三萬五千五百十元；機器損失為一千零五十五萬八千二百
三十八元，理賠二百五十五萬七千五百二十八元︵明台保險公司已理賠一千一百八十
一萬零五百三十三元︶，以九和公司發生火災之實際損失，加上發生火災未能正常營
運可能造成之鉅額損失及商譽影響，該理賠金額顯然不足以彌補實際損失。又二度發
生火災時，廠房均有多名外籍勞工住宿，被告並於第一次發生火災後即要求其子輪流
注意看顧倉庫。進而論斷苟被告故意縱火欲詐領保險金，以一般人即能理解火勢難以
完全掌握，加以多人在場下手，縱火者容易暴露行蹤，衡情豈會毫無顧慮選擇多人在
場時機進行縱火，在在反於事理。雖二次發生火災原因經台北縣消防局鑑定為人為縱
火，並判斷為圖謀保險金故意縱火之典型模式，但無從據以證明係被告或被告與他人
共謀縱火。並就被告之測謊鑑定結果，詳為說明不足認定被告有參與縱火情事。因而
維持第一審諭知被告無罪之判決，駁回檢察官在第二審之上訴。原判決所為之論斷，
要無採證認事違背經驗法則、論理法則或理由不備等違背法令之情形。上訴意旨略以
：原判決以九和公司於舊廠時即有投保紀錄，且無重複投保，被告並非於第一次發生
火災前始投保，對於九和公司新廠及倉庫是否為被告放火燒燬，有無涉及刑責，未於
理由內說明，有判決理由不備及對於已起訴之事實未予審判之違法；且以被告不可能
與看守人共謀等為有利被告之認定，失之臆測云云。惟查原判決於理由內已就九和公
司舊、新廠投保情形予以觀察，說明被告於第一次火災發生前並無投保異常之情形，
應無縱火之故意，核無上訴意旨所指之對於二次火災，被告是否涉及刑責未予審判之
情事，要無判決理由不備可言。至原判決以第一次火災發生後，被告即命其子及員工
在廠房及倉庫內外輪流看守，因而為被告有利之論斷，此項證明力之判斷，亦難謂有
何違背證據法則。是上訴意旨上開所指，核與法律規定得為第三審上訴理由之違法情
形，不相適合，依上開說明，關於公共危險部分之上訴殊難認已具備首揭法定形式要
件，為違背法律上之程式，應予駁回。檢察官另指被告涉犯刑法第三百三十九條第一
項、第三項之詐欺取財未遂罪嫌部分，核屬刑事訴訟法第三百七十六條第四款之案件
，依該法條規定，既經第二審判決，不得上訴於第三審法院，上訴人竟復一併提起上
訴，顯為法所不許，亦應予駁回。
據上論結，應依刑事訴訟法第三百九十五條前段，判決如主文。
中　　　華　　　民　　　國　　九十三　　年　　 十二 　　月　　 三十 　　日
                              最高法院刑事第十一庭
                                  審判長法官  張　淳　淙
                                        法官  謝　俊　雄
                                        法官  蘇　振　堂
                                        法官  張　春　福
                                        法官  呂　丹　玉
      右正本證明與原本無異
                                              書  記  官
中　　　華　　　民　　　國　　九十四　　年　　　一　 　月　 　　六　　　日
                                                                        Ｖ
